【裁判字號】    89,訴,2579
【裁判日期】    900103
【裁判案由】    違反槍砲彈藥刀械管制條例
【裁判全文】
臺灣臺中地方法院刑事判決                        八十九年度訴字第二五七九號
    公  訴  人  臺灣臺中地方法院檢察署檢察官
    被      告  甲○○
    指定辯護人  本院公設辯護人乙○○
右列被告因違反槍砲彈藥刀械管制條例案件，經檢察官提起公訴（八十九年度偵字第
一五五二六號），本院判決如左：
    主  文
甲○○未經許可製造可發射子彈具有殺傷力之改造手槍，累犯，處有期徒刑伍年陸月
，併科罰金新台幣參拾萬元，罰金如易服勞役，以罰金總額與陸個月之日數比例折算
。扣案如附表壹、貳、參所示之物均沒收。
    事  實
一、甲○○前於民國八十三年間，先後因違反麻醉藥品管理條例案件、違反肅清煙毒
    條例案件，分別經本院判處有期徒刑一年四月、三年三月確定，經合併定應執行
    之刑為有期徒刑四年六月，於八十七年十二月二十日執行完畢。仍不知悔改，於
    八十九年八月間某日，在台中市○○路與文心路某商店購得玩具手槍四枝、玩具
    子彈四十五顆後，旋即在台中縣沙鹿鎮○○里○○○街四十五號住處，未經許可
    ，以如附表參所示之工具，將所購得玩具手槍之塑膠槍管更換土造金屬槍管之方
    式，而欲將所購得之玩具手槍製造成可發射子彈具有殺傷力之改造手槍，其中如
    附表壹編號一所示之玩具手槍已改造完成而具有殺傷力，如附表壹編號二、三、
    四所示之玩具手槍已著手將之拆解，惟尚未改造完成而不具殺傷力；同時又未經
    許可，以附表參所示之工具，在上址著手將所購得之玩具子彈，以切掉原彈頭、
    加裝圓錐狀土造金屬彈頭之方式，欲將之製造成具殺傷力之子彈，其中如附表貳
    編號一、二號所示之子彈雖經改造完成，然因技術不良而不具殺傷力，如附表貳
    編號三所示之子彈則因改造尚未完成而不具殺傷力。嗣於八十九年九月二十三日
    二十時三十分許，經警先在甲○○駕駛之車牌號碼３Ｊ－２０７７號自用小客車
    中，查獲如附表壹編號一所示之改造手槍乙枝及如附表貳編號一所示之改造子彈
    三顆，復於同日二十二時許，經甲○○帶警至台中縣大甲鎮○○路一０二號查獲
    如附表壹編號二至四號所示之改造手槍半成品三枝、附表貳編號二、三所示之子
    彈二顆、子彈半成品四十顆及附表參所示之槍枝主要組成零件彈匣二個、工具乙
    批，進而查悉上情。
二、案經內政部警政署台中港務警察所移送臺灣臺中地方法院檢察署檢察官偵查起訴
    。
    理  由
一、訊據被告甲○○固不諱言有改造如附表壹編號二、三、四號所示之手槍三枝及如
    附表貳所示之子彈之事實，惟否認有改造如附表壹編號一所示之手槍之事實，並
    辯稱附表壹編號一所示具殺傷力之改造玩具手槍是跟外面的朋友拿的云云。惟查
    ，如附表壹、貳所示之槍枝、子彈，均係被告購入後以附表參所示之工具加以改
    造者，業據被告於警訊、偵查中供述甚明，且被告於偵查中就其改造槍枝之方法
    ，係以扣案老虎鉗作為固定夾，彈簧則係槍枝內之零件，將塑膠的管子拿掉改造
    等情供述甚詳，被告嗣於本院審理中雖改稱具殺傷力之槍枝係向朋友拿的，然竟
    無法供述其朋友之姓名、年籍、連絡方式等任何一項資料，反稱朋友姓名忘記了
    ，被告於本院審理中辯稱如附表壹編號一所示之槍枝非其所改造云云，顯係事後
    卸責之詞，不足採信。此外，復有扣案如附表壹、貳、參所示之改造槍枝、子彈
    及工具等物品可資為證，而扣案之槍、彈經送請內政部警政署刑事警察局鑑定之
    結果，認「一、送鑑改造克拉克九○手槍壹枝（槍枝管制編號00000000
    00），認係仿ＧＬＯＣＫ廠半自動手槍製造之玩具手槍更換土造金屬槍管改造
    而成，機械性能良好，具殺傷力。二、送鑑改造手槍半成品參枝，其中：（一）
    壹枝（槍枝管制編號0000000000），認係仿ＷＡＬＴＨＥＲ廠半自動
    手槍製造之金屬玩具手槍更換土造金屬槍管改造而成，其槍機損壞，依現狀，認
    不具殺傷力。（二）壹枝（槍枝管制編號0000000000），認係仿ＢＥ
    ＲＥＴＴＡ廠半自動手槍製造之玩具手槍更換土造金屬槍管改造而成，其欠缺撞
    針且槍管、滑套未能固定於槍身上，依現狀，認不具殺傷力。（三）壹枝（槍枝
    管制編號0000000000），認係仿ＳＩＧ  ＳＡＵＥＲ廠半自動手槍製
    造金屬玩具手槍之槍身及滑套等，依現狀，認不具殺傷力。三、送鑑改造克拉克
    九○手槍子彈參顆，認均係土造金屬彈殼加裝圓錐狀直徑約八．二○MM之土造金
    屬彈頭而成，經試射壹顆結果，未能擊發，認不具殺傷力。四、送鑑改造子彈貳
    顆，認均係土造金屬彈殼加裝圓錐狀直徑約八．六○MM之土造金屬彈頭而成，經
    試射壹顆結果，未能擊發，認不具殺傷力。」，有該局八十九年九月二十八日刑
    鑑字第一四三四四八號鑑驗通知書在卷可證。本件事證明確，被告製造槍、彈，
    違反槍砲彈藥刀械管制條例之犯行，應堪認定。
二、核被告甲○○所為製造槍枝之行為，係犯槍砲彈藥刀械管制條例第十一條第一項
    之未經許可製造可發射子彈具有殺傷力之改造手槍罪，其已著手製造子彈，然製
    造結果，子彈均未具殺傷力之行為，係犯同法第十二條第一項、第五項之未經許
    可製造子彈未遂罪，其持有槍枝主要組成零件之彈匣部分，係犯同法第十三條第
    四項之持有槍枝主要組成零件罪。按非法製造槍砲彈藥刀械等違禁物，所侵害者
    為社會法益，如果製造之客體種類相同（同為手槍，或同為子彈者），縱令製造
    完成之客體有數個（如數支手槍、數顆子彈），仍為單純一罪，不發生想像競合
    犯之問題，若同時製造二不相同種類之客體（如同時製造手槍及子彈），則為一
    行為觸犯數罪名之想像上競合犯（最高法院八十二年度台上字第五三０三號判決
    意旨參照），被告改造之槍枝乙枝已具有殺傷力，另三枝則不具殺傷力，但此亦
    僅其改造槍枝數量之問題，其中乙枝既達既遂之程度，應論以一個未經許可製造
    可發射子彈具有殺傷力之改造手槍罪，其他則不再論以未遂之刑責；被告改造多
    數子彈未遂，亦僅論以一個製造子彈未遂罪。又被告持有附表壹編號一所示具殺
    傷力手槍之低度行為應為製造之高度行為所吸收，不另論罪。再被告係以一製造
    行為觸犯未經許可製造可發射子彈具有殺傷力之改造手槍罪、未經許可製造子彈
    未遂罪二罪，為想像競合犯，應從一重之未經許可製造可發射子彈具有殺傷力之
    改造手槍罪處斷。被告持有槍枝主要組成零件之彈匣二個，係供製造槍枝使用，
    其所犯未經許可製造可發射子彈具有殺傷力之改造手槍罪與持有槍枝主要組成零
    件罪間，有方法結果之牽連關係，為牽連犯，應從一重依未經許可製造可發射子
    彈具有殺傷力之改造手槍罪論處。另被告前於八十三年間，先後因違反麻醉藥品
    管理條例案件、違反肅清煙毒條例案件，分別經本院判處有期徒刑一年四月、三
    年三月確定，經合併定應執行之刑為有期徒刑四年六月，於八十七年十二月二十
    日執行完畢，有臺灣高等法院檢察署刑案紀錄簡覆表再卷可按，其於有期徒刑執
    行完畢後，五年內再犯本件有期徒刑以上之罪，為累犯，應依刑法第四十七條之
    規定，加重其刑。爰審酌被告犯罪之動機、目的、手段，犯罪所生之危害、犯罪
    後之態度等一切情狀，量處如主文所示之刑，並就罰金部分諭知易服勞役之折算
    標準。扣案如附表壹編號一所示具有殺傷力之改造手槍乙枝、如附表參編號四所
    示零件中之彈匣二個均係違禁物，如附表壹編號二、三、四所示不具殺傷力之改
    造手槍、附表貳所示之子彈與子彈半成品及附表參所示改造槍彈工具一批（除彈
    匣二個外），係被告所有供犯本案之罪所用之物，應分別依刑法第三十八條第一
    項第一款、第二款之規定，併予宣告沒收。
三、再按槍砲彈藥刀械管制條例第十九條第一項雖規定犯同條例第十一條之罪，經判
    處有期徒刑者，應於刑之執行完畢或赦免後，令入勞動場所強制工作，其期間為
    三年。惟該規定不問對行為人有無預防矯治其社會危險性，一律宣告付強制工作
    三年，實不符法治國家保障人權原理下之比例原則，業於八十七年十二月十八日
    經司法院大法官會議釋字第四七一號解釋文，認此部份應自該解釋公布之日起不
    予適用，且犯該條例第十九條第一項所列舉之罪，應依個案情節符合比例原則部
    份與否，適用該條例宣告保安處分。查本案並無積極證據足為證明被告曾持上開
    槍、彈犯案，其單純製造可發射子彈具殺傷力之改造手槍，犯罪案情尚屬單純，
    本院認其行為之危險性、嚴重性與該保安處分宣告之目的及必要性尚難謂相當，
    參酌司法院大法官會議釋字第四七一號解釋文意旨，爰不予宣告保安處分，併此
    敘明。
據上論斷，應依刑事訴訟法第二百九十九條第一項前段，槍砲彈藥刀械管制條例第十
一條第一項、第十二條第五項、第一項、第十三條第四項，刑法第十一條前段、第五
十五條、第四十七條、第四十二條第三項、第三十八條第一項第一款、第二款，罰金
罰鍰提高標準條例第二條，判決如主文。
中        華        民        國      九十    年    一    月    三      日
                                台灣台中地方法院刑事第二庭
                                        法  官  呂麗玉
右正本證明與原本無異。
如不服本判決，應於判決送達後十日內向本院提出上訴狀，上訴於臺灣高等法院臺中
分院( 須附繕本 )。
                                        書記官
中        華        民        國      九十    年    一    月    五      日
附表壹：
┌──┬─────────────────────────┬──────┐
│編號│名                              稱                │備      註  │
├──┼─────────────────────────┼──────┤
│ 一 │仿ＧＬＯＣＫ廠半自動手槍製造之玩具手槍            │製造完成    │
│    │（含彈匣一個）                                    │具有殺傷力  │
│    │（槍枝管制編號：0000000000）            │            │
├──┼─────────────────────────┼──────┤
│ 二 │仿ＷＡＬＴＨＥＲ廠半自動手槍製造之金屬玩具手槍    │不具殺傷力  │
│    │（槍枝管制編號：0000000000）            │            │
├──┼─────────────────────────┼──────┤
│ 三 │仿ＢＥＲＥＴＴＡ廠半自動手槍製造之玩具手槍        │不具殺傷力  │
│    │（槍枝管制編號：0000000000）            │            │
├──┼─────────────────────────┼──────┤
│ 四 │仿ＳＩＧ  ＳＡＵＥＲ廠半自動手槍製造之金屬玩具手槍│不具殺傷力  │
│    │（槍枝管制編號：0000000000）            │            │
└──┴─────────────────────────┴──────┘
附表貳：
┌──┬───────┬─────┬───────┐
│編號│  名        稱│  數    量│  備      註  │
├──┼───────┼─────┼───────┤
│ 一 │  子彈        │  三顆    │  不具殺傷力  │
├──┼───────┼─────┼───────┤
│ 二 │  子彈        │  二顆    │  不具殺傷力  │
├──┼───────┼─────┼───────┤
│ 三 │  子彈半成品  │  四十顆  │  不具殺傷力  │
└──┴───────┴─────┴───────┘
附表參：
┌──┬────────────────┬────┐
│編號│  名        稱                  │數量    │
├──┼────────────────┼────┤
│ 一 │  老虎鉗                        │一座    │
├──┼────────────────┼────┤
│ 二 │  銼刀                          │五支    │
├──┼────────────────┼────┤
│ 三 │  鑽頭                          │五支    │
├──┼────────────────┼────┤
│ 四 │  零件（含彈簧三條、彈匣二個）  │一包    │
└──┴────────────────┴────┘
附錄：
槍砲彈藥刀械管制條例第十一條第一項
未經許可，製造、販賣或運輸第四條第一款所稱其他可發射金屬或子彈具有殺傷力之
各式槍砲者，處五年以上有期徒刑，併科新臺幣一千萬元以下罰金。
槍砲彈藥刀械管制條例第十二條第一項、第五項
未經許可，製造、販賣或運輸子彈者，處一年以上七年以下有期徒刑，併科新臺幣五
百萬元以下罰金。
第一項至第三項之未遂犯罰之。
槍砲彈藥刀械管制條例第十三條第四項
槍砲彈藥刀械管制條例第十三條
未經許可，持有、寄藏或意圖販賣而陳列第一項所列零件者，處六月以上五年以下有
期徒刑，併科新臺幣三百萬元以下罰金。


司法院資訊處製作；財團法人民間司法改革基金會備份。
